【裁判字號】    98,訴,2073
【裁判日期】    991227
【裁判案由】    誣告等
【裁判全文】
臺灣臺北地方法院刑事判決              98年度訴字第2073號
公  訴  人  臺灣臺北地方法院檢察署檢察官
被      告  俞耀鈞
選任辯護人  張權律師
            陳伯良律師
被      告  張瀛方
上列被告等因偽證等案件，經檢察官提起公訴（98年度偵字第23
086 號），本院判決如下：
    主  文
俞耀鈞共同犯未指定犯人誣告罪，處有期徒刑肆月；又犯教唆偽
證罪，處有期徒刑陸月。應執行有期徒刑玖月。
張瀛方犯偽證罪，處有期徒刑肆月。
    事  實
一、俞耀鈞（綽號「俞寶龍」）前為智詮科技股份有限公司（下
    稱「智詮公司」）之實際負責人，明知其所簽發之花旗銀行
    敦北分行、票號AKA0000000號、發票金額新臺幣（下同）29
    2,360 元、發票人為智詮公司之支票，係借予友人即位於臺
    北市○○區○○路之承鈞公司經理張瀛方，再提供承鈞公司
    之負責人王榮隆使用（雙方互為開立票據借票），而非於民
    國97年9 月10日在臺北市○○○路、南京東路附近遺失，惟
    因王榮隆無力提出款項以供兌現所借之上開票據，其與張瀛
    方（所涉未指定犯人誣告部分，尚未據檢察官提起公訴）商
    議處裡方式，其二人為恐智詮公司受有損失，雖明知如向銀
    行及該管機關申報上開支票遺失，將使持有上開支票並提示
    兌領之人涉及侵占遺失物罪責，仍共同基於未指定犯人而向
    該管公務員誣告犯罪之犯意聯絡，由余耀鈞、張瀛方二人與
    不知情之智詮公司登記名義負責人林維森於97年9月19日，
    一同前往花旗銀行敦北分行申報票據遺失，並由張瀛方在該
    行填具「票據掛失止付通知書」、「遺失票據申報書」，謊
    稱「於97年9月10日坐車時，在臺北市○○○路、南京東路
    口，不慎遺失資料袋，內有票號AKA0000000號、AKA0
    000000 號、AKA0000000號之空白支票3紙」云云；嗣於97年
    9月23 日，張瀛方、俞耀鈞復商議，由俞耀鈞陪同不知情之
    李永富前往臺北市政府警察局中山分局辦理申報支票遺失事
    宜，並由俞耀鈞當場指示李永富於「支票（本票）遺失申請
    書」、「遺失案件報案證明申請書」內填具上開支票業於97
    年9月10日，在臺北市中山區○○○路、南京東路口附近遺
    失之不實事項。嗣於97年9月24日，俞耀鈞案上開申報票據
    遺失意旨，與林維森前往向本院民事庭聲請遺失票據之公示
    催告程序，惟因王榮隆已將上開AKA0000000號支票交付予沈
    其晃調借現金，經持票人沈其晃持往第一銀行大稻埕分行辦
    理託收手續，經花旗銀行敦北分行以票據業經掛失為由退票
    ，沈其晃因而遭警察機關調查。
二、上開事實欄編號一所示事實，經臺灣票據交換所函請臺北市
    政府警察局內湖分局調查，該局員警原未查得智詮公司實際
    負責人俞耀鈞涉案之上情，僅將登記負責人林維森以嫌疑人
    身分函送臺灣臺北地方法院檢察署檢察官偵辦，而檢察官依
    據員警於警詢中已查得之資料，即於98年2 月間傳喚張瀛方
    應於98年3 月9 日以證人身分到案作證，張瀛方遂於98年2
    月24日傳票寄存送達後至98年3 月9 日上午9 時56分前某時
    ，以電話向俞耀鈞告知此事，詎俞耀鈞因恐所涉不實申報支
    票遺失之未指定犯人誣告犯行有遭司法機關發覺之虞，為圖
    脫免刑責，竟基於教唆偽證之不法犯意，於電話中教唆張瀛
    方於作證時應為不利於林維森及隱匿俞耀鈞犯行之不實證述
    ；張瀛方即因此萌生偽證之不法犯意，於98年3 月9 日上午
    9 時56分，在臺北市○○區○○路131 號臺灣臺北地方法院
    檢察署第6 偵查庭內，於同署98年度偵字第4207號一案檢察
    官偵查中，於檢察官告知其具結之義務及偽證罪之處罰並命
    其具結以後，就該案中何人開立支票並授意為上開不實之支
    票遺失申報等於案情有重要關係之事項，證述：是王榮隆欠
    缺支票周轉，叫其向林維森借票；其去智詮公司借票時，是
    跟林維森本人借的；是林維森跟其說智詮公司不把錢存進去
    就要報遺失，要其去跟王榮隆轉達，其也有轉達給王榮隆；
    其有跟林維森說王榮隆很困難，但是智詮公司為了保持票據
    信用，所以就去報票據遺失等不實內容。
三、案經臺灣臺北地方法院檢察署檢察官自動檢舉偵查起訴。
    理  由
壹、證據能力部分：
一、按被告以外之人於偵查中向檢察官所為之陳述，除顯有不可
    信之情況者外，得為證據，刑事訴訟法第159 條之1 第2 項
    定有明文，本案證人張瀛方、王榮隆、林維森、沈其晃於檢
    察官訊問時所為之證述，業經其於證述前具結，亦無證據顯
    示檢察官在偵查時有不法取供之情形，且據做成證述之外部
    情狀，亦無證據顯示上開證述有顯不可信之情況，揆諸首揭
    說明，證人於偵查中之證述應有證據能力。
二、按被告以外之人於審判外之言詞或書面陳述，除法律有規定
    者外，不得作為證據，刑事訴訟法第159 條第1 項固定有明
    文；惟被告以外之人於審判外之陳述，雖不符刑事訴訟法第
    159 條之1 至第159 條之4 之規定，而經當事人於審判程序
    同意作為證據，法院審酌該言詞陳述作成時之情況，認為適
    當，亦得為證據；或當事人、代理人或辯護人於法院調查證
    據時，知有刑事訴訟法第159 條第1 項不得為證據之情形，
    而未於言詞辯論終結前聲明異議者，視為有前項之同意，同
    法第159 條之5 亦有明文。查本院所引用證人沈其晃、王榮
    隆於警詢時所為之陳述、臺灣票據交換所函文等件，均屬被
    告以外之人於審判外之陳述，則上開證據性質上雖均屬傳聞
    證據，且查無符合同法第159 條之1 至之4 等前4 條之情形
    ，然檢察官、辯護人及被告俞耀鈞均表示不爭執證據能力，
    被告張瀛方則同意以上開證據為本案之證據（見本院卷第30
    頁、66頁反面），又本院經審酌上開證據作成之外部情況，
    認均無以不正方法取得供述之情形，則以上開證據作為本案
    證據均為適當，均得為證據。
貳、實體部分：
一、被告俞耀鈞被訴未指定犯人誣告部分：
    訊據被告俞耀鈞固坦承等其為智詮公司實際負責人，其本人
    開立上開票號AKA0000000號支票交付予被告張瀛方，及其有
    於97年9 月23日陪同李永富前往臺北市政府警察局中山分局
    辦理申報該支票遺失，及於同年月24日陪同林維森前往本院
    聲請公示催告等事實，惟矢口否認有何前揭教唆偽證及未指
    定犯人誣告之行為，辯稱：伊不清楚張瀛方辦理支票掛失之
    事，也從未指示林維森辦理支票掛失止付，張瀛方曾經對伊
    提過支票遺失之事，伊告訴張瀛方支票遺失就要去辦掛失，
    至於去警查局申報遺失的應該是李永富，李永富告訴伊是去
    申報空白支票的遺失，然而當初張瀛方借票時，伊有寫上金
    額，與李永富申報空白支票遺失不同云云。辯護人則為被告
    俞耀鈞辯稱：1.被告俞耀鈞於簽發支票時已經填載面額為29
    2,360 元，且張瀛方亦承認該支票交付他人借票使用，衡情
    被告俞耀鈞可預期執票人將持票前往提示兌領，則被告如確
    知悉並參與此事，亦無可能要求林維森或被告張瀛方將金額
    填寫為「0 元」甚至註明為「空白遺失」，可見係被告張盈
    方利用不知情之林維森前往花旗銀行辦理掛失止付及申報遺
    失手續；2.被告張瀛方要求李永富前往中山分局申報票據遺
    失，因為被告張瀛方不熟悉申報流程，才要求被告俞耀鈞陪
    同李永富前往辦理，被告俞耀鈞並不知悉要申報遺失之支票
    即為其所開立之面額292,360 元支票，才會陪同李永富辦理
    ，故當天是被告張瀛方欺騙不知情之被告俞耀鈞與李永富申
    報票據遺失云云。經查：
  (一)被告俞耀鈞曾經擔任智詮公司的實際負責人，被告張瀛方則
    為承鈞公司經理，被告俞耀鈞於97年間向被告張瀛方借用承
    鈞公司位於臺北市○○區○○路之辦公室使用，二人常有往
    來，又被告俞耀鈞本人有以智詮公司名義簽發支票號碼AKA0
    000000號、面額292,360 元、發票日為97年9 月23日之遠期
    支票給被告張瀛方，嗣前開支票由被告張瀛方交給承鈞公司
    負責人王榮隆，由王榮隆持向沈其晃借款使用等情節，均經
    證人即同案被告張瀛方於偵查及本院審理中、證人王榮隆於
    警詢、偵查中證述甚明（見偵三卷第10頁，偵四卷第23、24
    頁，本院卷第82、86、88頁、89頁反面），且經被告俞耀鈞
    自承甚明。從而，上開事實均堪以認定。
  (二)又被告張瀛方於97年9 月19日陪同智詮公司之登記名義負責
    人林維森前往花旗銀行敦北分行申報票據遺失，由被告張盈
    方填載票據掛失止付通知書及申報書，聲稱上開支票係連同
    票號AKA0000000、AKA0000000號支票於97年9 月10日於坐公
    車時，在臺北市中山區○○○路、南京東路路口附近遺失云
    云等情節，均為被告俞耀鈞所不爭執，且經同案被告張瀛方
    於偵查及審判中、證人林維森於本院審理中分別證述明確（
    見偵卷第頁，本院卷第83頁反面、84頁、118 、117 頁反面
    、118 頁），並有臺灣票據交換所99年10月9 日台票總字第
    0970007633號函及函附退票理由單影本、票號AKA0000000號
    支票正反面影本、掛失止付票據提示人資料查報表影本、票
    據掛失止付通知書影本、遺失票據申報書影本在卷可證（見
    偵三卷第18至23頁）；嗣於97年9 月23日，被告俞耀鈞與被
    告張瀛方商議由被告俞耀鈞陪同李永富前往臺北市政府警察
    局中山分局辦理申報支票遺失事宜，嗣於97年9 月24日，被
    告張瀛方復要求被告俞耀鈞陪同登記負責人林維森前往向本
    院民事庭聲請遺失票據之公示催告等事實，業經被告俞耀鈞
    於本院準備程序中自承甚明（見本院卷第136 頁），且經證
    人李永富於本院審理時證述明確（見本院卷第162 、163 頁
    ），並有本院97年度催字第2943號案公示催告案卷及卷附民
    事聲請公示催告狀影本、臺北市政府警察局中山分局99年10
    月13日北市警中分刑字第09934202300 號函附本票（支票）
    遺失申請書、遺失案件報案證明申請書、臺北市政府營利事
    業登記證、委託書影本在卷可資佐證（見本院卷第139 至14
    3 頁）；再上開AKA0000000號支票經沈其晃於97年10月1 日
    持往第一銀行大稻埕分行辦理託收，旋因「票據業經辦理掛
    失」為由遭退票之事實，亦為被告俞耀鈞所不爭執，且經證
    人沈其晃於警詢及偵查中、證人王榮隆於警詢、偵查中分別
    證述明確（見偵三卷第6 至8 頁，偵四卷第16、17頁），並
    有前開退票理由單影本、票號AKA0000000號支票正反面影本
    、掛失止付票據提示人資料查報表影本、票據掛失止付通知
    書影本、遺失票據申報書影本在卷可證（見偵三卷第18至23
    頁）。從而，此部分之事實亦均堪以認定。
  (三)又查，被告張瀛方決定與林維森一同前往銀行申報票據遺失
    之不實事項之緣由，係因王榮隆財務發生困難，無法償還上
    開款項以供兌現上開票號AKA0000000號支票，被告張瀛方對
    被告俞耀鈞告知此事後，被告俞耀鈞表示為維護智詮公司票
    信，須將該支票掛失，被告俞耀鈞並即通知林維森配合前往
    銀行辦理手續，嗣於99年9 月19日，被告俞耀鈞、張瀛方即
    與林維森一同前往花旗銀行敦北銀行辦理申報票據遺失，由
    被告張瀛方依照被告俞耀鈞之提議，填寫「坐車時不慎遺失
    資料袋，在林森北路附近南京東路口，97.9.10 」及因而遺
    失AKA0000000、0000000 、0000000 號支票等不實事項乙情
    ，則均經被告張瀛方於審判中證稱：這張支票是經由伊借給
    王榮隆，那時王榮隆因為財務有困難，造成這張票軋不過來
    ，俞先生說要辦掛失，俞先生告訴林維森要辦理掛失之事，
    請林維森到公司；97年9 月19日當天有陪同林維森到花旗銀
    行辦理掛失手續等語；及證稱：當天是透過俞先生約，約在
    內湖承鈞公司辦公室碰面，當天有四個人去銀行，有伊與俞
    耀鈞、林維森及一個伊不知道姓名的俞先生的朋友，一起乘
    坐俞先生的車子去的，當天是由俞先生的朋友開車等語；證
    稱：掛失止付通知書內容除了林維森簽名外，其他都是伊寫
    的，「票據喪失經過」這欄記載「坐車時不慎遺失資料袋
    ... 」云云，是因為伊也不知道是在哪裡遺失的，俞先生叫
    伊隨便寫，遺失票據申報書上除了林維森簽名、金額以外，
    其他部分都是伊填寫的，又止付通知書上公司大小章是俞耀
    鈞交給林維森的等語明確（見本院卷第83頁反面、84頁）。
    經核證人張瀛方上開證述與其前於98年9 月8 日偵查中證述
    均互核相符，且其中被告俞耀鈞於當日通知林維森一起前往
    銀行辦理事務部分情節，亦與證人林維森於本院審理時之證
    述相符，則此部分之事實亦堪認定。
  (四)再查，97年9 月23日當天係由被告張瀛方請被告俞耀鈞陪同
    李永富前往臺北市政府警察局中山分局辦理票據掛失程序，
    並由被告俞耀鈞在警局當場指示李永富於「支票（本票）遺
    失申請書」、「遺失案件報案證明申請書」內填具該支票業
    於97年9 月10日，在臺北市中山區○○○路、南京東路口附
    近遺失之不實事項等情，亦經證人李永富於本院審理時證稱
    ：伊於97年9 月有到中山分局申報3 張票據遺失，當天是張
    瀛方問伊有沒有空，伊說有，張瀛方叫伊去報案，伊說伊不
    會報案，張瀛方就叫俞耀鈞陪伊去，張瀛方有說要報支票遺
    失，他沒有說明申報支票的內容，會由俞耀鈞在警局說明，
    他只有交一張紙給俞耀鈞；本院卷第140 至142 頁的申請書
    、申報書是到中山分局提出給警方的文件，上面的「李永富
    」簽名是伊簽寫的，其他的內容都是由俞耀鈞交伊寫的，俞
    耀鈞怎麼說伊就怎麼寫，是在分局當場寫的，這些文件上面
    有智詮公司公司章及負責人林維森印章是伊蓋的，印章則是
    由俞耀鈞在分局交給伊；本院卷143 頁的委託書不是伊寫的
    ，上面的「李永富」簽名也不是伊簽的，伊從來沒看過這張
    委託書等語（見本院卷第162 、163 頁）；又證稱：張瀛方
    當時就是叫俞耀鈞陪伊去，他自己沒有講要怎麼辦理申報掛
    失的手續；伊在警察局蓋完公司章及林維森的印章後，將印
    章交還給俞耀鈞，是在分局就交還，當時到警察局處理的情
    形，是由俞耀鈞跟服務台的警察說支票遺失，俞耀鈞就叫伊
    填寫資料，寫完資料以後再交給俞耀鈞，由俞耀鈞交給警察
    ，所有掛失的文件都是由俞耀鈞交給警察的等語明確（見本
    院卷第164 頁）。又查，證人李永富綽號「法蘭克」，於當
    時為智詮公司員工，跟隨被告俞耀鈞到智詮公司向承鈞公司
    借用之內湖瑞光路辦公室辦公一情，經證人張黎貞證述甚明
    （見本院卷第193 頁反面、194 頁），足見被告李永富所稱
    當時俞耀鈞與其一起前往申報支票遺失，且由被告俞耀鈞當
    場指示其應如何填載內容等節，應合乎情理，亦可推認被告
    李永富應無陷害被告俞耀鈞之動機，另參酌被告俞耀鈞自身
    亦坦承其陪同李永富一同前往臺北市政府警察局中山分局辦
    理支票遺失報案手續之事（見本院卷第136 頁），是則證人
    李永富上開證述，即應屬可信。再經核當日李永富所提出遺
    失報案證明申請書上之「遺失經過情形」欄位記載「坐車時
    不慎遺失資料袋，林森北路附近南京東路口」等文字（見本
    院卷第141 頁），被告李永富與上開支票開立無關，亦非智
    詮公司或承鈞公司之員工，其自身自不清楚上開票據開立之
    經過，及開立該票據之人因資金不足以因應兌領，為避免票
    據跳票危及自身信用而欲辦理掛失之情形，而上開所謂「在
    林森北路南京東路路口附近坐車時遺失資料袋及支票」之理
    由，與先前林維森在花旗敦北銀行申請掛失支票之理由如出
    一轍，顯見若非被告俞耀鈞將上開不實遺失票據經過告知李
    永富，並請李永富按此一說詞記載，李永富斷無可能編造出
    此一支票遺失之過程，至為灼明，則被告俞耀鈞對於該編造
    之不實遺失票據經過，亦知之甚詳。綜上，被告余耀鈞與同
    案被告張瀛方共同商議向警局辦理不實之申報票據遺失，而
    推由被告俞耀鈞陪同不知情之李永富前往辦理，復由被告俞
    耀鈞指導李永富填寫於97年9 月10日坐車時，在林森北路與
    南京東路口附近遺失支票等不實事項之事實，亦堪以認定。
  (五)被告俞耀鈞及其辯護人雖以上開情詞置辯。惟查：據被告俞
    耀鈞所提出「台証記帳士事務所課路調借提回帳簿憑證收據
    」記載，張黎貞係於97年10月14日簽收智詮公司之相關公司
    文件資料、公司大小章等物，此部分事實亦經張黎貞於審判
    中證述甚明（見本院卷第190 頁反面、191 頁），可見於當
    日以前，智詮公司之公司資料、大小章等物品，均仍在被告
    俞耀鈞保管掌握之中，被告俞耀鈞既不否認其當時為智詮公
    司實際負責人，該公司大小章又由其保管，則該公司登記負
    責人林維森於97年9 月19日持該公司印鑑章在銀行辦理申報
    票據遺失手續，其即不能諉稱不知；又被告張瀛方與林維森
    當時當時向銀行提出之申請書上雖書寫支票金額為0 元，並
    註明為空白票據，然而該申請書上業已詳載上開支票之票號
    「AKA100947 」，而被告俞耀鈞當時既仍為智詮公司實際負
    責人，則當時其對於所曾經開立並交付給張瀛方票據之數目
    ，當知之甚詳，其亦不可能不明就理，僅因被告張瀛方之說
    詞，即誤以為確實曾遺失空白票據，而同意被告張瀛方辦理
    票號「AKA100947 」號支票申報遺失手續之理，顯見被告俞
    耀鈞此部分之辯解，無非係卸責之詞，不能採信。至於被告
    俞耀鈞及其辯護人雖指稱被告張瀛方試圖誣陷被告俞耀鈞以
    卸免自身刑責，惟被告張瀛方最早於98年3 月9 日時，並未
    向檢察官供出被告俞耀鈞涉案之實情，而聲稱此事係名義負
    責人林維森主導云云，倘若此事確實由被告張瀛方主導，而
    與被告俞耀鈞無涉，則於98年9 月8 日檢察官訊問時，被告
    張瀛方只要據實向檢察官陳明其為脫免自身罪責而未據實陳
    述之情，則檢察官未必會追究其所涉偽證罪罪責，其斷無故
    意誣陷被告俞耀鈞，並承認自己涉及最重本刑7 年以下有期
    徒刑之偽證罪之理，更遑論雖被告張瀛方否認其涉及上開未
    指定犯人誣告犯行，惟依其所自承之內容，均坦承上開票據
    實際上係其本人交付給王榮隆，其亦知道申報支票遺失之目
    的，係為保住智詮公司之票信，及其有一同前往銀行辦理申
    報遺失之事等情節，則即使其供出被告俞耀鈞涉案之事，恐
    亦無法使其脫免未指定犯人誣告罪責，故如此事確為被告張
    瀛方一人主導，實難以想像被告張瀛方有何設詞攀誣被告俞
    耀鈞之必要，另亦查無被告張瀛方與被告俞耀鈞有何故咎糾
    紛之情形，是被告張瀛方實無任何動機故意誣陷被告俞耀鈞
    ，顯見被告及其辯護人所辯並無依據，不足為有利於被告俞
    耀鈞之認定。
  (六)至於證人林維森於本院審理時雖曾證稱：伊於97年9 月19日
    有到花旗銀行敦北分行，當天有4 個人過去，是張瀛方及另
    2 個公司的人陪同伊過去，俞耀鈞沒有過去，開車的人是誰
    伊不認識，當天伊從張瀛方與銀行行員對話，知道是要辦理
    掛失的事云云（見本院卷第117 頁反面、119 頁反面）。惟
    查：被告林維森前於偵查中尚否認有前往銀行辦理掛失票據
    乙情以觀（見偵四卷第31、32頁），顯見被告林維森先前即
    未如實供述其有前往銀行辦理申報票據遺失之事，則其嗣後
    於本院審理中所陳情節是否可信，已不無疑問；何況林維森
    最初係因有朋友積欠智詮公司股東董奕靖債務，始同意擔任
    董奕靖之朋友即被告俞耀鈞所開立之智詮公司之名義負責人
    一節，亦經證人林維森自承甚明（見本院卷第119 頁），是
    其亦不無可能雖願供承被告俞耀鈞係智詮公司實際負責人之
    事實，惟迫於人情壓力，仍不願直接為對被告俞耀鈞不利之
    證述，則就證人林維森與被告張瀛方證述不符之處，顯以被
    告張瀛方之證述較可採信，併予說明。
  (七)至於被告俞耀鈞於本院審理過程中，一再陳稱其與同案被告
    張瀛方之間於97年10月以後，將公司讓渡給同案被告張瀛方
    ，有關於智詮公司之經營權或其他債務紛爭等情詞，惟此部
    分除能推認被告俞耀鈞與張瀛方二人對於維護智詮公司之票
    據信用均有利害關係，而均有為上開犯行之動機以外，均不
    影響被告俞耀鈞與張瀛方共同為上開犯罪行為之認定，併予
    指明。
  (八)綜上所述，本案事證明確，被告俞耀鈞上開犯罪事實已經證
    明，應予依法論科。
二、被告張瀛方被訴偽證及被告俞耀鈞被訴教唆偽證部分：
    訊據被告張瀛方對此部分犯罪事實均坦承不諱。被告俞耀鈞
    則矢口否認有何教唆被告張瀛方偽證之行為；被告俞耀鈞之
    辯護人則為其辯稱：依據被告張瀛方於本院審理中證述之內
    容，被告張瀛方從辦理支票掛失約1 、2 個月後，即未再與
    被告俞耀鈞見面或電話聯絡，被告俞耀鈞亦不知道被告張盈
    方於98年3 月9 日接受檢察官訊問之事，是被告俞耀鈞顯不
    可能有教唆被告張瀛方偽證之行為云云。經查：
  (一)被告俞耀鈞於98年3 月9 日前某時，因被告張瀛方告知其因
    上開不實申報支票遺失之事經檢察官傳喚後，即在電話中要
    求被告張瀛方要把所有責任推給林維森，不得牽扯到其本人
    云云等情節，經被告張瀛方於98年9 月8 日檢察官訊問時以
    證人身分具結證稱：上次說都是林維森，是「余寶龍」（即
    被告俞耀鈞）叫伊都推給林維森，不要講到他那邊去，是在
    上次開庭前沒說久跟伊說這件事的，他的意思就是這件事情
    要讓林維森去背，伊不清楚詳細時間，只記得是在上一次開
    庭前，在電話中跟伊說這件事情的；俞耀鈞上次知道伊要過
    來開庭，這一次不知道，所以上次俞耀鈞要伊不要講到他等
    語明確（見偵卷第82頁）。嗣被告張瀛方果於當日具結後，
    經檢察官問及有關掛失票號AKA0000000號支票及另2 張支票
    之事，訊以：「你去智詮公司借（支票）的時候，你是跟林
    維森本人借的？」，證稱：「對。」；訊以：「你說智詮公
    司不把錢存進去就要報遺失，是何人跟你說的？」，證稱：
    「林維森，是他跟我說，要我去跟王榮隆轉達，我也有轉達
    給王榮隆」；訊以：「王榮隆說他倒掉了很困難，你有無根
    林維森回覆？」，證稱：「有。我跟林維森說王榮隆很困難
    ，但是智詮公司為了保持票據信用，所以就去報票據遺失。
    」云云，則有被告張瀛方98年3 月9 日偵訊筆錄在卷可參（
    見偵四卷第17、18頁），而票號AKA0000000號支票實際上係
    由被告俞耀鈞開立後交付予張瀛方，且係被告俞耀鈞表示要
    申報票據遺失，實際上並非林維森開立及提議申報遺失等情
    ，已如前述。從而，被告張瀛方係於當天開庭前不久，受被
    告被告俞耀鈞教唆而為上開不實證述之事實，即堪以認定。
  (二)至於被告張瀛方於審判中以證人身分作證，經辯護人詢以：
    「98年3 月9 日到地檢署開庭，你在開庭之前有通知俞先生
    說你要開庭嗎？」，證稱：「沒有。」，詢以：「俞耀鈞他
    怎麼會知道你要開庭？」，證稱：「我沒有跟他講。」，詢
    以：「你為何說他在開庭前要教唆你作偽證？」，證稱：「
    我沒有說俞先生叫我教唆偽證。」，詢以：「對起訴書所載
    偽證部分有何意見？」，證稱：「我並沒有說俞先生教唆我
    去作偽證，只是把支票辦理掛失止付時，俞先生說日後有什
    麼事情不要扯到他，大概就是去銀行辦掛失的前後。」，詢
    以：「（提示98偵字第4207號卷第82頁第2 行以下）你為何
    在98年9 月8 日地檢署稱是：上次開庭之前沒有多久？」，
    證稱：「我大概那時把時間講錯了，因為從支票掛失以後大
    概一、二個月後，我就沒有再跟俞先生碰面、通電話。」，
    詢以：「當時檢察官問你是何時、何地跟你說的，你回答稱
    ：『時間不清楚，只記得是開庭前在電話中跟我說的』？」
    ，證稱：「我時間記錯，應該是支票掛失前。」等語（見本
    院卷第85頁）。惟查：被告俞耀鈞當時既然敢以不實申報掛
    失方式以求保住智詮公司信用，其又如何預見之後必然會面
    臨刑事責任，而在申報票據遺失以前事先要求被告張瀛方將
    責任都推給林維森；倘如按被告張瀛方上開說詞，被告俞耀
    鈞事先已預料到將來會因為第三人持上開支票向銀行提示兌
    領，不實申報票據之人將因此面臨刑事責任，其應該會先與
    智詮公司登記負責人林維森商量好，只要林維森同意背負刑
    事責任，將來不供出此事實際上由實際負責人俞耀鈞主導，
    被告俞耀鈞即可輕易脫免罪責，然被告俞耀鈞僅吩咐被告張
    盈方商量好將來將一切都推給林維森承擔，而不與其規劃中
    將要頂罪之林維森商量好承擔刑責之事，以致林維森經檢察
    官傳喚到案後，不僅不承認其有經手過上開支票，甚至供出
    智詮公司之實際負責人為被告俞耀鈞，使檢察官循線查出被
    告俞耀鈞涉案經過（參見證人林維森98年4 月9 日偵訊筆錄
    ，見偵卷第31頁），顯見被告俞耀鈞於最初根本未認真考慮
    不實申報票據遺失將來所涉及刑事責任問題，其係待被告張
    瀛方告知被傳喚至臺北地方法院檢察署作證時，才特意囑咐
    被告張瀛方做不實證述，殆無無疑。綜上，被告張瀛方於本
    院審理時所為上開證述，顯與事實不符，不足為有利於被告
    俞耀鈞之認定。
  (三)又按刑法上之偽證罪，不以結果之發生為要件，一有偽證行
    為，無論當事人是否因而受有利或不利之判決，均不影響其
    犯罪之成立，而該罪所謂於案情有重要關係之事項，則指該
    事項之有無，足以影響於裁判之結果而言，本案被告張瀛方
    上開偵查中所為供述內容，涉及上開未指定犯人誣告犯罪行
    為之行為人為究係林維森或被告俞耀鈞，亦即涉及林維森或
    是否成立犯罪，自屬於案情有重要關係之事項，甚為明確。
    又按被告在訴訟上固有緘默權，且受無罪推定之保障，不須
    舉證證明自己無罪，惟此均屬消極之不作為，如被告積極教
    唆他人偽證，為自己有利之供述，已逾越上揭法律對被告保
    障範圍；最高法院24年上字第4974號判例謂「犯人自行隱避
    ，在刑法上既非處罰之行為，則教唆他人頂替自己，以便隱
    避，當然亦在不罰之列」，乃針對刑法第164 條第2 項頂替
    罪所作之解釋，尚不得比附援引，藉為教唆偽證罪之免責事
    由（最高法院97年度臺上字第2162號判決參照），則被告俞
    耀鈞雖為脫免自身刑事責任，而教唆被告張瀛方為上揭不實
    供述，惟此亦無礙於其教唆偽證罪責之成立無疑。
  (四)綜上所述，被告張瀛方、俞耀鈞此部分之犯罪事證明確，應
    予依法論科。
四、論罪科刑部分：
    核被告余耀鈞所為前揭事實欄編號一所示之行為，係犯刑法
    第171 條第1 項之未指定犯人誣告罪；所為事實欄編號二所
    示之行為，係犯刑法第29條第1 項、第168 條教唆偽證罪。
    被告張瀛方所為前揭事實欄編號二所示之行為，係犯刑法第
    168 條偽證罪。被告俞耀鈞向銀行申報票據遺失，後又向警
    察機關報案稱票據遺失，顯係基於單一犯意，於密接時間內
    接續所為之行為，且侵害單一之國家法益，僅論以單純一罪
    ，又公訴意旨雖未敘及被告俞耀鈞前往警察局報案稱票據遺
    失之事實，惟此部分與起訴部分有接續犯之實質上一罪關係
    ，為起訴效力所及，自得由本院併予審酌，併此敘明。被告
    余耀鈞所為事實欄編號一所示之行為，其與共犯即同案被告
    張瀛方（此部分未據起訴）具有共同犯意聯絡及行為分擔，
    應論以共同正犯。被告余耀鈞所犯上開二罪，其犯意個別、
    行為互殊，應予分論併罰。爰審酌：被告俞耀鈞自己簽發支
    票與他人互為借票，僅因他人無力還款，竟不顧執票人可能
    因涉嫌侵占遺失物而受刑事調查，與張瀛方共同謀議申報票
    據遺失，行為可議，且其犯後為脫免自身罪責，又唆使被告
    張瀛方到庭做偽證，亦屬不該，嗣後並矢口否認一切犯行，
    難認有何悔改之意；被告張瀛方為上開偽證行為，對於國家
    藉刑事訴訟程序發現真實有不利影響，且使智詮公司登記負
    責人林維森有因其虛偽證述被追訴、處罰之風險，亦屬不該
    ，惟念及其犯後坦承一切犯行，態度尚可等情；並分別考量
    被告二人智識程度、生活狀況等一切情狀，分別量處被告二
    人如主文所示之刑，並就被告俞耀鈞部分，定應執行如主文
    所示之刑，以資懲警。至於公訴意旨就被告張瀛方部分雖請
    求本院宣告緩刑，惟經本院審酌被告張瀛方固坦承其所涉上
    開偽證犯行，然否認其與被告俞耀鈞共同商議申報不實票據
    遺失之事，且於審判中就被告俞耀鈞所涉及教唆偽證犯行部
    分，另為不實之證述，難見被告張瀛方對其行為已完全具有
    反省悔改之意思，是認為不宜宣告緩刑，併予說明。
五、本案被告張瀛方與被告俞耀鈞共同為未指定犯人之誣告犯行
    ，業如前述，惟被告張瀛方此部分之行為未經檢察官起訴，
    宜由檢察官另行依法訴追，併予敘明。
據上論斷，應依刑事訴訟法第299 條第1 項前段，刑法第28條、
第29條第1 項、第171 條第1 項、第168 條、第51條第5 款，判
決如主文。
本案經檢察官文家倩到庭執行職務
中    華    民    國    99    年    12    月    27    日
                  刑事第十八庭  審判長法  官  彭慶文
                                      法  官  林玉蕙
                                      法  官  陳思帆
以上正本證明與原本無異。
如不服本判決應於收受送達後10日內向本院提出上訴書狀，並應
敘述具體理由；其未敘述上訴理由者，應於上訴期間屆滿後20日
內向本院補提理由書（均須按他造當事人之人數附繕）「切勿逕
送上級法院」。
                                      書記官  林素霜
中    華    民    國    99    年    12    月    28    日
附錄本案論罪科刑所適用之法條：
中華民國刑法第171條
未指定犯人，而向該管公務員誣告犯罪者，處1 年以下有期徒刑
、拘役或3 百元以下罰金。
未指定犯人，而偽造、變造犯罪證據，或使用偽造、變造之犯罪
證據，致開始刑事訴訟程序者，亦同。
中華民國刑法第168條
於執行審判職務之公署審判時或於檢察官偵查時，證人、鑑定人
、通譯於案情有重要關係之事項，供前或供後具結，而為虛偽陳
述者，處7 年以下有期徒刑。

司法院資訊處製作；財團法人民間司法改革基金會備份。
